【裁判字號】    88,易,1810
【裁判日期】    890203
【裁判案由】    能源管理法
【裁判全文】
臺灣臺北地方法院刑事判決                        八十八年度易字第一八一號
    公  訴  人  臺灣臺北地方法院檢察署檢察官
    被      告  丙○○
右列被告因違反能源管理法案件，經檢察官提起公訴（八十八年度偵字第一一一七六
號），本院判決如左：
    主  文
丙○○共同未經許可而經營中央主管機關指定之能源產品之銷售業務，科罰金新臺幣
拾伍萬元，如易服勞役以新臺幣玖佰元即銀元參佰元折算壹日。
液化石油氣加氣槍貳支沒收。
    事  實
一、丙○○明知液化石油氣係經中央主管機關指定之能源產品，非經許可不得經營輸
    出、輸入、生產及銷售業務，竟未經許可，自民國八十七年七月一日起，在台北
    縣三重市○○○路六八號其經營之「全聯維修站」內，以每公升新台幣（下同）
    七元八角之價格向中國石油股份有限公司販入液化石油氣 (即九八溶劑油）後再
    以十元代價銷售予不特定人使用，迄同年月十三日十五時四十五分，為警在上址
    查獲，扣得液化石油氣壹噸（含氣槽壹個，交由丙○○保管）；丙○○仍以前述
    氣槽為工具，自同年八月十八日起，僱用洪三剪（業經檢察官以八十七年偵字第
    一八九四二號案件，提起公訴），基於共同之犯意，在台北市○○街五巷一之一
    號對面其所經營之「平安檢修站」內以相同之方法及價格買賣液化石油氣，經營
    該能源產品之銷售業務，嗣於同年九月二十九日下午七時三十分許在該處為警查
    獲，並扣得液化石油氣加氣槍壹支、液化石油氣儲存槽一個（仍由丙○○保管）
    ，又於八十七年十一月二十六日上午十時許，再度被警查獲，經檢察官起訴後板
    橋地方法院以八十七年度易字第五三八六號判決、台灣高等法院八十八年四月七
    日以八十八年度上易字第一００六號判處罰金新台幣（下同）十萬元確定，詎其
    仍不思悛悔，於台灣高等法院判決後，仍僱用姓名年籍不詳之成年男子（原僱用
    洪三剪已離職）繼續經營液化石油氣之買賣、銷售業務，嗣經台北市政府建設局
    於八十八年（起訴書誤載為八十七年）四月九日十時二十分許查獲後移送台北市
    政府警察局中山分局偵辦。
二、案經台北市政府建設局移請台北市政府警察局中山分局報請臺灣台北地方法院檢
    察署檢察官偵查起訴。
    理  由
一、訊據被告丙○○矢口否認仍於八十八年四月九日在上址經營液化石油氣之銷售行
    為，辯稱：八十八年四月五日其已將加氣站以十六萬五千元之代價讓與乙○○，
    為警查獲時（八十八年四月九日）其已非「平安檢修站」之負責人，其未經營違
    法加氣業務云云。惟查，被告將前開加氣站讓與乙○○之情業經其提出八十八年
    四月九日簽立之讓渡契約書一紙在卷可按，亦為證人乙○○所不否認，惟證人乙
    ○○在本院八十八年八月三日調查中則證稱：「在八十八年三月間我們在談論經
    營加氣站問題，正式在四月五日談到細節，四月十日開始經營，簽約在平安加氣
    站，簽約是我一人，因細節已經談好，所以被告沒有來，現在還在經營，讓渡書
    內容為加氣車一部，讓渡金為十六萬五千元，．．」，經訊之被告亦供稱：「．
    ．讓渡書是我叫乙○○準備的，我當時說這個給你做，我沒有看讓渡書，我當初
    在四月五日口頭讓渡給乙○○，讓渡書是乙○○製作的，我的章是會計師準備的
    ，．．」等情相符，被告上開辯詞稱其已將平安加氣站讓與乙○○之情應堪採信
    ，惟本件查獲被告犯罪之時點，即八十八年四月九日查獲當日，被告是否已非該
    加氣站之負責人，以認定被告之罪責，惟查證人乙○○在上開證詞中已經明白證
    稱，係有四月十日始正式開始經營，被告亦稱四月五日僅與乙○○達成口頭協議
    ，四月九日始委由會計師簽立讓渡契約書，綜上，被告在查獲之日，應仍是平安
    加氣站之負責人，被告辯稱其在八十八年四月五日已將加氣站讓與乙○○之詞即
    難以採信。復查，被告於八十八年四月九日台北市政府建設局查獲時並不在加氣
    站現場，經查被告前於八十七年十一月間為警查獲時，係僱用洪三剪在加氣站內
    為他人加氣，有卷附台灣高等法院八十八年度上易字第一００六號判決在卷可按
    ，惟本件查獲時，現場並未發現有人在為他人加氣，惟該站仍有在經營加氣業務
    ，有台北市政府建設局取締違規加氣站紀錄表在卷可證，復經台北市政府建設局
    查緝人員甲○○○於八十八年三月八日在本院調查中證稱：「該站已經經營一年
    ，我當日看到一排汽車在排隊加氣，當時有一位太太在那裡，當時我有照相，司
    機自已可加氣，有不知名之人在加氣，（我要看照片才知道誰在加氣），（經提
    示照片後）我看到加氣槍在車子加氣孔，但人已離開，故我無法知道何人在加氣
    ，楊秀珠在現場將平安加氣站統一發票章拿給我，蓋在我的紀錄表上，我當時問
    楊女何人是負責人他說是丙○○，氣槽放在車上有三隻加氣槍，因無人保管，基
    於技術上問題無法扣案．．」，足認被告仍有僱用不知名之人在加氣站為他人加
    氣；被告在查獲時仍有經營加氣站之事實，復有台北市政府建設局取締違規加氣
    站紀錄表、現場照片影本九紙、八十八年八月二十六日本院勘驗筆錄在卷可稽，
    本件事證已經明確，被告犯行洵堪認定。
二、核被告所為，係犯能源管理法第二十條之一之未經許可而經營中央主管機關指定
    之能源產品銷售業務罪。被告仍於八十八年四月間僱用不知真實姓名之成年男子
    販賣液化石油氣二人間，有犯意之聯絡及行為之分擔為共同正犯。被告既係以銷
    售能源為業而犯罪，此為單純之一罪，自無何連續犯可言。爰審酌被告因業務競
    爭，未及深慮而觸法，其履次犯罪一再為警查獲仍不知悔改，等一切情狀，量處
    如主文所示之刑，並諭知易服勞役之折算標準，以資懲儆。又加氣槍三支、儲存
    槽一個均係被告所有供犯罪所用之物，業經被告供承在卷，惟因其中加氣槍一支
    、儲存槽一個均於前次查獲時，業經台灣高等法院八十八上易字第一００六號判
    決中宣告沒收（見卷附之判決及本院八十九年三月二日審理時被告之答辯），該
    判決確定後尚未執行沒收時，被告復為台北市政府建設局查獲本件，故僅對查獲
    時未經宣告沒收之加氣槍二支宣告沒收。（本件儲存槽內之液化石油氣在八十八
    年四月九日查緝時並未一併扣案，因其內容物係具高度危險性燃料，即未先予以
    扣案，自難具體量化，故無法一併宣告沒收）。另車號ＥＳ─三八二七號小貨車
    一輛固係被告放置前開儲氣槽、加氣槍等設備供移動之用，然與本件犯罪行為間
    欠缺相當之關聯性，不合於沒收之要件，不予宣告沒收，併此敘明。
據上論斷，應依刑事訴訟法第二百九十九條第一項前段，能源管理法第二十條之一，
刑法第十一條前段、第二十八條、第四十二條第二項、第三十八條第一項第二款，罰
金罰鍰提高標準條例第二條，現行法規所定貨幣單位折算新臺幣條例第二條，判決如
主文。
本案經檢察官劉承武到庭執行職務。
中    華    民    國      八十九      年      三    月      十七      日
                                      臺灣臺北地方法院刑事第九庭
                                          法  官  王  綽  光
右正本證明與原本無異。
如不服本判決，應於判決送達後十日內，向本院提出上訴狀。
                                          書記官  潘  惠  梅
中    華    民    國      八十九      年      三    月     二十二     日
附錄法條：
能源管理法第二十條之一
未經許可而經營中央主管機關指定之能源產品之輸入、輸出、生產、銷售業務者，處
一年以下有期徒刑、拘役或科或併科新臺幣三十萬元以下罰金，並得沒收其輸入、輸
出、生產銷售之產品。


司法院資訊處製作；財團法人民間司法改革基金會備份。
